最高法院刑事判決　　　　　　　九十六年度台非字第二八六號
上　訴　人　最高法院檢察署檢察總長
被　　　告　甲○○
上列上訴人因被告公共危險案件，對於台灣桃園地方法院中華民
國九十五年十一月二十九日第一審確定簡易判決（九十五年度桃
交簡字第二六四七號，聲請簡易判決處刑案號：台灣桃園地方法
院檢察署九十五年度偵字第二一四七四號），認為違法，提起非
常上訴，本院判決如下：
    主  文
原判決撤銷。
本件公訴不受理。
    理  由
非常上訴理由稱：「按判決不適用法則或適用不當者，為違背法
令；又對於被告無審判權者，應諭知不受理之判決，刑事訴訟法
第三百七十八條、第三百零三條第六款分別定有明文。本件原判
決以被告甲○○明知服用酒類，不能駕駛動力交通工具者，不得
駕駛動力交通工具。竟於民國九十五年九月十三日二十三時許，
於吐氣所含酒精濃度每公升零點七五毫克，已達不能安全駕駛之
狀態下，仍駕駛動力交通工具車牌號碼 QLJ－五五五號重型機車
，行經桃園縣桃園市○○路與三民路口時，為警攔檢盤查，發覺
其身上有酒味，而對之施以酒精濃度測試，始查悉上情。因而依
刑法第一百八十五條之三及相關規定，論處被告如主文所示罪刑
。惟查被告甲○○自九十五年九月十三日犯罪及發覺迄今均任職
於國防部所屬憲兵學校（現階中士），具有現役軍人身分，業據
其母鍾昭慧陳明，並有被告個人兵籍資料查詢結果及戶役政連結
作業系統等件在卷可稽（見九十六年執字第三八七八號執行卷）
。核被告上開犯行，係犯陸海空軍刑法第五十四條第一項之罪，
依軍事審判法第一條第一項前段之規定，應由軍法機關追訴審判
之，普通法院對之即無審判權，自應諭知不受理之判決，始為適
法。原審未察，竟從實體上論處被告罪刑，依上開說明，自有判
決適用法則不當之違背法令。案經確定，且於被告不利。爰依刑
事訴訟法第四百四十一條、第四百四十三條提起非常上訴，以資
糾正。」等語。
本院按判決不適用法則或適用不當者；為違背法令，又對於被告
無審判權者，應諭知不受理之判決；刑事訴訟法第三百七十八條
、第三百零三條第六款分別定有明文。再現役軍人犯陸海空軍刑
法或其特別法之罪，依軍事審判法之規定追訴審判之，軍事審判
法第一條第一項亦有明定。而陸海空軍刑法第一條、第五十四條
分別規定，現役軍人犯該法之罪者，依該法處罰；服用毒品、麻
醉藥品、酒類或其他相類之物，不能安全駕駛動力交通工具而駕
駛者，處一年以下有期徒刑、拘役或新台幣十萬元以下罰金。本
件被告甲○○自九十三年四月十三日起志願入伍服役，迄仍任職
於國防部所屬憲兵學校（現階中士），具有現役軍人身分，業據
被告之母鍾昭慧於九十六年六月二十六日台灣桃園地方法院檢察
署執行科訊問時陳明在卷，並有被告個人兵籍資料查詢結果及戶
役政連結作業系統等件在卷可稽（附於前揭執行卷）。是被告於
九十五年九月十三日二十三時許，犯本件公共危險罪時為現役軍
人，且被告係犯陸海空軍刑法第五十四條第一項之罪，無軍事審
判法第五條所定應由普通法院審判之例外情形，揆之上開規定，
應由軍事審判機關審判，普通法院並無審判權，而應諭知不受理
之判決，方為適法。乃原審疏未注意及此，未從程序上以普通法
院無審判權而為不受理之判決，逕為實體上科刑之判決，顯有適
用法則不當之違背法令。案經確定，且不利於被告，非常上訴意
旨執以指摘，洵有理由。爰由本院將原判決撤銷，改判諭知公訴
不受理。
據上論結，應依刑事訴訟法第四百四十七條第一項第一款、第三
百零三條第六款，判決如主文。
中　　華　　民　　國　九十六　年　　十　　月　 十八   日
                      最高法院刑事第十二庭
                          審判長法官  洪　文　章
                                法官  王　居　財
                                法官  郭　毓　洲
                                法官  黃　梅　月
                                法官  邱　同　印
      本件正本證明與原本無異
                                      書  記  官
中　　華　　民　　國　九十六　年　　十　　月　二十三　日
                                                      v
